臺灣彰化地方法院民事裁定
110年度監宣字第278號
聲  請  人  陳景裕  


相  對  人  陳林碧珠


關  係  人  陳錦煌  
            陳錦淑  
上列當事人間聲請監護宣告事件，本院裁定如下：          
    主    文
宣告陳林碧珠（女，民國00年0月00日生，身分證統一編號：Z00
0000000號）為受監護宣告之人。
選定陳景裕（男，民國00年0月00日生，身分證統一編號：Z0000
00000號）為受監護宣告之人之監護人。
指定陳錦煌（女，民國00年0月0日生，身分證統一編號：Z00000
0000號）為會同開具財產清冊之人。
聲請程序費用由受監護宣告之人負擔。
    理    由
一、聲請意旨略以：聲請人陳景裕為相對人陳林碧珠之長子，相
    對人於約30歲時，因幼子出生後夭折遭受打擊，行為開始出
    現怪異，自言自語與妄想被害，並自民國90年6月22日起取
    得重度身心障礙手冊，且相對人雖經送醫診治，現認知功能
    仍呈現嚴重障礙，致不能為意思表示或受意思表示，或不能
    辨識其意思表示之效果，已達受監護宣告之程度，有戶籍謄
    本、親屬系統表、建元醫院出具之診斷證明書、中華民國身
    心障礙證明影本等件為證。爰聲請准予裁定相對人為受監護
    宣告之人，並請求選定聲請人為相對人之監護人，同時指定
    相對人之次女陳錦煌為會同開具財產清冊之人等語。
二、按「對於因精神障礙或其他心智缺陷，致不能為意思表示或
    受意思表示，或不能辨識其意思表示之效果者，法院得因本
    人、配偶、四親等內之親屬、最近一年有同居事實之其他親
    屬、檢察官、主管機關或社會福利機構之聲請，為監護之宣
    告」、「受監護宣告之人應置監護人」、「法院為監護之宣
    告時，應依職權就配偶、四親等內之親屬、最近一年有同居
    事實之其他親屬、主管機關、社會福利機構或其他適當之人
    選定一人或數人為監護人，並同時指定會同開具財產清冊之
    人」、「法院選定監護人時，應依受監護宣告之人之最佳利
    益，優先考量受監護宣告之人之意見，審酌一切情狀，並注
    意下列事項：一、受監護宣告之人之身心狀態與生活及財產
    狀況。二、受監護宣告之人與其配偶、子女或其他共同生活
    之人間之情感狀況。三、監護人之職業、經歷、意見及其與
    受監護宣告之人之利害關係。四、法人為監護人時，其事業
    之種類與內容，法人及其代表人與受監護宣告之人之利害關
    係」，民法第14條第1項、第1110條、第1111條第1項及第11
    11條之1分別定有明文。
三、經查，聲請人主張之事實，業據其提出建元醫院出具之診斷
    證明書、中華民國身心障礙證明影本、親屬系統表及戶籍謄
    本等件為據，且經本院在鑑定人即衛生福利部彰化醫院（下
    稱彰化醫院）醫師蕭銘鴻前審驗相對人之精神狀況，相對人
    對於法官點呼有反應，僅知悉自己名叫「碧珠」、有三名子
    女，惟無時間、空間感，不知自己身處何處，對法官詢問其
    歲數、出生年月日、今日為星期幾、現在是早上還是晚上等
    問題均無法正確回答或語意呢喃模糊無法判斷，且對其與在
    場之聲請人、關係人之關係均答非所問，有本院訊問筆錄在
    卷可按。又經本院囑託彰化醫院醫師蕭銘鴻鑑定結果，認為
    相對人患有重度思覺失調症、疑似失智症，目前坐輪椅，無
    法自行走動與自行推輪椅行動，另對問題回答簡短而内容貧
    乏，常口齒不清、言談鬆散、答非所問，難以辨識其說話内
    容，且相對人偶爾有喝馬桶水、吃衛生紙及脫褲子後於房内
    行動之情形。經他人準備食物後，相對人可用湯匙吃飯，有
    時可自行表示要上廁所，其它基本生活如洗澡、穿衣皆需他
    人協助，對金錢的使用方面，相對人不認得錢，亦不知其用
    途，無法自行購物或表示想要買的東西。又相對人的記憶力
    與理解判斷力均無法配合施測，於定向力，相對人知道其子
    ，且知道目前是下午，但認不出其女，不知星期幾及年、月
    、日，亦不知自己身在何處，另於計算能力，相對人無法從
    1數到10與算出1加1為何。相對人目前心智狀況，無法有效
    言語溝通，且因思覺失調症、疑似失智症導致認知功能嚴重
    缺損，難以獨立完成基本生理需求，因認知功能缺損以致金
    錢、數字、是非對錯等概念嚴重缺損，是故，亦無法管理與
    處置個人事務，不能管理處分自己的財產，且回復之可能性
    低，已達不能為意思表示或受意思表示、不能辨識其意思表
    示之效果之程度，可為監護宣告等語，有彰化醫院110年10
    月22日彰醫精字第1100500388號函及成年監護鑑定書在卷可
    稽，堪認相對人因精神障礙或其他心智缺陷，致不能為意思
    表示或受意思表示，亦不能辨識其意思表示之效果。從而，
    本件聲請為有理由，應予准許，爰宣告相對人為受監護宣告
    之人。
四、本件相對人既經監護宣告，揆諸前揭規定，自應為其選定監
    護人及指定會同開具財產清冊之人。又聲請人主張其與相對
    人之其餘子女陳錦煌、陳錦淑均同意由聲請人擔任相對人之
    監護人，由關係人陳錦煌擔任會同開具財產清冊之人等情，
    有戶籍資料、同意書等件為證。本院審酌聲請人陳景裕、關
    係人陳錦煌分別為相對人之長子、次女，與相對人關係非常
    密切，由渠等分別擔任相對人之監護人、會同開具財產清冊
    之人，應符合相對人之最佳利益，爰裁定如主文第2、3項所
    示。
五、末依民法第1113條準用同法第1099條、第1099條之1之規定
    ，於監護開始時，監護人陳景裕對於受監護宣告之人陳林碧
    珠之財產，應會同關係人陳錦煌於2個月內開具財產清冊，
    並陳報法院，於開具完成並陳報法院前，監護人對於受監護
    宣告之人之財產，僅得為管理上必要之行為，併此指明。
六、依家事事件法第164條第2項，裁定如主文。
中　　華　　民　　國　 110　　年　　11　　月　　10　　日
                  家事法庭    法  官  沙小雯
以上正本係照原本作成。
如對本裁定抗告，須於裁定送達後10日之不變期間內，向本院提
出抗告狀（須附繕本），並繳納抗告費新臺幣1,000元。
中　　華　　民　　國　 110　　年　　11　　月　　10　　日
                              書記官  項珮欣